臺灣桃園地方法院民事判決　　　　　　　95年度訴字第1439號
原　　　告　乙○○
訴訟代理人　李宏文律師
被　　　告　甲○○
上列當事人間請求損害賠償事件，經本院刑事庭以94年度桃交附
字第119 號刑事附帶民事訴訟裁定移送前來，於民國96年4 月17
日辯論終結，本院判決如下：
    主  文
被告應給付原告新台幣肆拾陸萬仟佰零捌元，及自民國94年
11月25日起至清償日止，按週年利率5%計算之利息。
原告其餘之訴駁回。
訴訟費用由被告負擔十分之三，餘由原告負擔。
本判決第一項原告得假執行；但被告如以新台幣肆拾陸萬仟
佰零捌元預供擔保，免為假執行。
原告其餘假執行之聲請駁回。
    事  實
甲、原告方面：
一、聲明：
  (一)被告應給付原告新台幣（下同）1,675,068 元，及自起訴狀
    繕本送達翌日起至清償日止，按週年利率5%計算之利息。
  (二)願供擔保請准宣告假執行。
二、陳述：
  (一)被告於民國94年2 月18日晚上10時10分許，駕駛車牌號碼93
    12-HF 號自用小客車，沿桃園縣八德市○○路往桃園市方向
    行駛，途經廣興路與永豐南路口欲左轉永豐南路之際，應注
    意轉彎車應讓直行車先行，且依當時之夜間有照明、路面無
    障礙物、視距良好等情，並無不能注意之情事，竟疏未注意
    禮讓沿廣興路往八德市方向直行在對向車道之原告所駕車牌
    號碼MD2 ─355 號重型機車，致兩車碰撞，原告因而人車倒
    地，受有顱內出血併腦腫脹、臉部撕裂傷等傷害，被告既因
    過失致原告身體受傷及財產受損，應賠償原告所受損害；原
    告所受損害如下：
  (1)醫療費用：原告因本件車禍受傷至行政院衛生署桃園醫院（
    下稱桃園醫院）看診，支出醫療費用35,468元。
  (2)看護費用：原告車禍受傷需人照顧，僱請看護期間自94年2
    月23日至94年3 月6 日止，每日看護費2,200 元，總計支出
    看護費用26,400元（2,200 ×12＝26,400）。
  (3)薪資損失：原告本來從事廚師工作，因本件事故受傷，整整
    一年間時無法正常工作，未能領取薪資，因原告於車禍發生
    前是餐廳之主廚，僱用之餐廳每月均以匯款方式撥付薪資50
    ,000 元 給原告，故原告損失之薪資共600,000 元（50,000
    ×12＝600,000） 。
  (4)原告因車禍受到重大創傷，送醫急救時之昏迷指數一度低到
    指數五，嗣後造成原告併發憂鬱症，原告事後常有記憶間斷
    情形，直至現在仍有頭痛及暈眩後遺症，且顏部殘留疤痕，
    常遭他人異樣眼光看待，精神受有極大痛苦，爰請求精神慰
    撫金1,000,000 元。
三、證據：提出本院94年度桃交簡字第2012號刑事簡易判決、醫
    療費用清冊、桃園醫院函、員工職務證明書、土地銀行存款
    存摺簿、薪資袋、全民健康保險重大傷病證明申請書、審查
    通知書、衛生署桃園療養院（下稱桃園療養院）診斷證明書
    、桃園療養院臨床心理衡鑑申請及報告單、醫療費用收據等
    （均為影本）各一份為證。
乙、被告方面：
一、聲明：原告之訴及假執行之聲請均駁回。
二、陳述：
  (一)對於本院之刑事判決所認定的事實無意見，惟本件雙方都有
    過失責任，原告應分擔與有過失之賠償責任。
  (二)就原告有關就診憂鬱症的醫療費用部分，因其發生憂鬱症應
    與本件車禍無關，故此部分支出之費用應予扣除；而就原告
    請求之看護費用，被告同意賠償；另原告主張一年無法工作
    請求薪資損失，原告應就此事實負舉證責任；而原告請求精
    神慰撫金1,000,000 元，顯然過高，但被告同意賠償100,00
    0 元。
  (三)另因被告有投保強制汽車責任保險，故請將本件訴訟告知保
    險之明台產物保險股份有限公司。
丙、本院依被告之聲請將本件訴訟告知訴外人明台產物保險股份
    有限公司；另依職權調取本院94年度桃交簡字第2012號刑事
    案件卷宗（含偵查卷），函桃園醫院鑑定原告住院醫療期間
    無法自理日常生活之期間為何，原告醫治後之勞動能力有無
    減損等供參考。
    理  由
一、原告起訴聲明：「被告應給付原告3,222,563 元，及自起訴
    狀繕本送達翌日起至清償日止，按週年利率5 ％計算之利息
    」，嗣減縮請求如其訴之聲明所示，依民事訴訟法第255 條
    第1 項第3 款規定，應予准許。
二、原告主張被告於94年2 月18日晚上10時10分許，駕駛自用小
    客車沿桃園縣八德市○○路往桃園市方向行駛，至永豐南路
    口欲左轉之際，應注意轉彎車應讓直行車先行，且依當時路
    況，並無不能注意之情事，被告竟疏未注意，於左轉時未讓
    直行在對向車道由原告所騎之重型機車先行通過，致兩車在
    原告所行之車道上碰撞，造成原告人車倒地，受有顱內出血
    併腦腫脹、臉部撕裂傷，被告因駕車疏失所涉之過失傷害罪
    ，已經本院刑事庭以94年度桃交簡字第2012號刑事判決有罪
    確定，有判決書及本院94年度桃交簡字第2012號刑事案卷宗
    可參，被告對此並不爭執，堪信為真。
三、按因故意或過失，不法侵害他人之權利者，負損害賠償責任
    。汽車、機車或其他非依軌道行駛之動力車輛，在使用中加
    損害於他人者，駕駛人應賠償因此所生之損害。但於防止損
    害之發生，已盡相當之注意者，不在此限。不法侵害他人之
    身體者，對於被害人因此減少勞動能力，或增加生活上之需
    要時，應負損害賠償責任。不法侵害他人之身體者，被害人
    雖非財產上之損害，亦得請求賠償相當之金額。民法第184
    條第1 項前段、第191 條之2 、第193 條第1 項、第195 條
    第1 項前段分別定有明文。被告駕駛汽車不慎而撞及原告，
    造成原告受有顱內出血併腦腫脹、臉部撕裂傷等傷害，被告
    自應就其過失侵權行為，對原告負損害賠償責任。惟原告請
    求被告賠償之各項金額，是否均應允許，則審酌如下：
  (一)醫療費用：原告主張於桃園醫院急診治療，支付醫療費35,4
    68元，有醫療費用收據為證；被告稱原告請求精神科醫療費
    用部分與本件車禍受傷無關，應予扣除云云；查原告因本件
    車禍受傷部位包括顱內出血併腦腫脹，而腦部受傷易造成精
    神上之病痛，因此求助精神科治療憂鬱症，應屬合理，故此
    部分醫療費用2,720 元，應屬必要，是原告請求醫療費用共
    35,468元，均有理由，應予准許。
  (二)看護費用：原告主張因本件車禍受傷後住院，日常生活之起
    居需人照顧，聘人看護之期間自94年2 月23日至同年3 月6
    日止，看護費用每天2,200 元，總計看護費用26,400元乙節
    ，被告對此並不爭執（見本院95年12月19日言詞辯論期日筆
    錄），故原告此部分之請求，應予准許。
  (三)薪資損失：原告主張伊從事廚師工作，因本件車禍受傷致有
    一年之時間無法工作，未能領取工作薪資，伊原領之薪資為
    每月50,000元，故請求賠償未能領取薪資所受損害，惟原告
    事後同意僅以6 個月期間為受傷無法工作之期間等語（見本
    院96年4 月17日言詞辯論期日筆錄），並有其提出桃園醫院
    函、員工職務證明書、土地銀行存款存摺、薪資袋、全民健
    康保險重大傷病證明申請書、審查通知書、桃園療養院診斷
    證明書、桃園療養院臨床心理衡鑑申請及報告單等件為證；
    被告雖稱原告應提出醫院之鑑定報告以證明確有6 個月之期
    無法工作云云。按法院為判決時，應斟酌全辯論意旨及調查
    證據之結果，依自由心證判斷事實之真偽。但別有規定者，
    不在此限。當事人已證明受有損害而不能證明其數額或證明
    顯有重大困難者，法院應審酌一切情況，依所得心證定其數
    額。民事訴訟法第222 條第1 、2 項定有明文，是原告雖未
    能提出醫院之鑑定證明文件，惟本院依上開法律規定，審酌
    原告所受傷害，包括顱內出血併腦腫脹、臉部撕裂傷，原告
    並因此腦部受傷而併發精神上之憂鬱情緒、注意力不集中、
    社交退縮、認知功能不良等精神障礙，衡諸一般常人，受到
    上開傷害之人，顯然無法於短期內即可恢復正常工作，是以
    原告所受身體、精神上之傷害，確實無法於出院後立即恢復
    從事廚師之工作，且以一般人受到上開傷害後之人體所須自
    然康復期間而言，堪認原告主張受傷後6 個月之期間無法恢
    復正常工作等情，應予採信；故以6 個月之期間計算原告因
    車禍受傷無法工作之期間，是原告因本件車禍之發生致減少
    工作收入之損失為300,000 元（50,000×6 ＝300,000）
  (四)精神慰撫金部分：按關於慰撫金之多寡，應以被害人精神上
    所受之苦痛為準據，亦應審酌被害人之地位、家況及加害人
    之地位，俾資為審判之依據，故應就兩造之身分、職業、教
    育程度、財產及經濟狀況，用以判斷非財產上損害之慰撫金
    數額（最高法院48年度台上字第1982號判例、86年度台上字
    第511 號判決參照）。本件原告因被告之過失傷害行為，受
    有顱內出血併腦腫脹、臉部撕裂傷等傷害，嗣後並因腦部受
    傷而出現憂鬱症狀，可見原告之精神上確受到極大之痛苦，
    而衡諸兩造之經濟情況，一為廚師，一為國小教師，此為兩
    造所不爭執，是以兩造之社會地位及資力等觀之，本院認原
    告請求被告賠償1,000,000 元之慰撫金，尚嫌過高，審酌後
    認被告應賠償300,000 元之精神慰撫金為適當，故原告逾此
    數額之請求，應予駁回。
  (五)綜上，原告可得請求被告賠償之金額共計661,868 元（即醫
    療費35,468元＋看護費26,400元＋薪資損失300,000 元＋精
    神慰撫金300,000 元＝661,868） 。
四、次按損害之發生或擴大，被害人與有過失者，法院得減輕賠
    償金額，或免除之。民法第217 條第1 項定有明文。本件原
    告於事發當時係騎機車行經交岔路口，因疏未注意車前狀況
    隨時為採取必要之安全措施，為本件車禍之肇事次因乙節，
    有台灣省桃園縣區車輛行車事故鑑定委員會之鑑定意見書附
    於刑事案件卷宗可憑，是本院審酌上開車禍之發生經過、兩
    造應遵守交通規則之注意義務之可能性及要求，認原告與被
    告應各負擔三比七之過失責任比例，被告對此並無意見，爰
    依此過失比例，而酌定本件原告就車禍事件應負過失相抵為
    十分之三之比例，依此計算，原告可得請求被告賠償之數額
    應為463,308 元（661,868 ×70% ＝463,308 ，小數點以下
    四捨五入）。
五、綜上論述，原告依侵權行為之法律關係，請求被告賠償463,
    308 元及自本件起訴狀繕本送達（於94年11月15日寄存送達
    ）被告之翌日即94年11月25日起至清償日止，按週年利率5
    ％計算之利息，為有理由，應予准許；惟原告逾此範圍之請
    求，為無理由，應予駁回。
六、本件原告勝訴部分，判決所命被告應為給付之金額未逾50萬
    元，依民事訴訟法第389 條第1 項第5 款規定，法院應依職
    權宣告假執行，被告雖未陳明願供擔保聲請免為假執行，惟
    本院認本件判決係命被告為金錢之給付，被告如能預供擔保
    免為假執行，對兩造並無不利之情事，故依職權併予宣告被
    告預供如主文第3 項所示金額後，得免為假執行。另原告其
    餘假執行之聲請，因該部分訴之駁回而失所附麗，則應予駁
    回。
七、兩造其餘攻擊、防禦方法經審酌後，認與本件判決之結果無
    涉，爰無一一論述之必要，併此敘明。
八、結論：本件原告之訴為一部有理由，一部無理由，依民事訴
    訟法第79條、第389 條第1 項第5 款、第392 條第2 項，判
    決如主文。
中　　華　　民　　國　　96　　年　　5 　　月　　1 　　日
                  民事第三庭    法　官　潘進柳
以上正本係照原本作成
如對本判決上訴，須於判決送達後20日內向本院提出上訴狀
中　　華　　民　　國　　96　　年　　5 　　月　　1 　　日
                                書記官　李麗娟
